臺灣花蓮地方法院民事裁定　　　　　　　100年度小上字第4號
上　訴　人　忠訓國際股份有限公司
法定代理人　陳琬均
被上訴人　　黃淑貞
上列當事人間請求給付報酬等事件，上訴人對於中華民國99年12
月15日本院花蓮簡易庭99年度花小字第405號第一審小額民事判
決提起上訴，本院裁定如下：
    主      文
上訴駁回。
第二審訴訟費用新台幣壹仟伍佰元由上訴人負擔。
    理      由
一、按對於小額程序之第一審裁判，得上訴於管轄之地方法院；
    對於前項第一審裁判之上訴或抗告，非以其違背法令為理由
    ，不得為之；上訴狀內應記載上訴理由，表明下列各款事項
    ：一原判決所違背之法令及其具體內容，二依訴訟資料可認
    為原判決有違背法令之具體事實；又民事訴訟法第468條及
    第469條第1款至第5款之規定，於小額事件之上訴程序準用
    之，民事訴訟法第436條之24、第436條之25及第436條之32
    第2項分別定有明文。次按當事人依民事訴訟法第468條規定
    以第二審判決有不適用法規或適用法規不當者為上訴理由時
    ，其上訴狀或理由書應有具體之指摘，並揭示該法規之條項
    或其內容，若係成文法以外之法則，應揭示該法則之旨趣，
    倘為司法院之解釋或本院之判例，則應揭示該判解之字號或
    其內容，如依民事訴訟法第469條所列各款事由提起第三審
    上訴者，其上訴狀或理由書，應揭示合於該條款之事實，上
    訴狀或理由書如未依此項方法表明，或其所表明者，顯與上
    開法條規定之情形不相合時，即難認為已對第二審判決之違
    背法令有具體之指摘，其上訴自難認為合法，最高法院71年
    臺上字第314號判例著有明文。
二、本件上訴意旨略以：
  (一)本件原審認定上訴人未為被上訴人完成一定之工作云云，顯
    與經驗法則及論理法則不符，其判決顯已違法。兩造於民國
    99年5月31日簽署「貸款委託契約書」，而上訴人服務內容
    係為「代為規劃並申辦金融機構各項貸款」，此服務內容依
    法應屬民法第528條所定之委任關係，非屬承攬。雖原審以
    最高法院74年度台上字第2699號判決意旨認定法院有審究認
    定之權限，不受當事人主張之拘束，故認定該系爭契約為承
    攬契約（該判決應為70年度台上字第2699號，應係原審誤植
    ），然無論系爭契約屬承攬或委任契約，終與本案無干。蓋
    因，若系爭契約為委任契約，被上訴人自當按系爭契約之內
    容給付上訴人服務報酬；若系爭契約為承攬契約，承攬報酬
    給付之義務，自當待承攬人工作完成後發生。而系爭契約之
    約定，即上訴人協助被上訴人向金融機構申辦貸款，而實際
    上被上訴人已獲玉山銀行核撥新台幣（下同）50萬元為事實
    ，此亦為被上訴人所承認，故上訴人要求被上訴人給付服務
    費用，自當有據。系爭契約內所指稱服務內容「代為規劃並
    申辦金融機構各項貸款」之要件，係為「規劃申辦貸款種類
    及提供諮詢服務」，重點非幫助送件，而係提供各式貸款之
    規劃，且契約內容中亦未提及幫忙送件之字樣。今原審以申
    請貸款係由被上訴人自行申請，而非由上訴人協助申請為由
    ，駁回上訴人之請求，其所為之判斷顯與經驗法則及論理法
    則不符，依最高法院69年台上字第771號判例意旨，原審判
    決自於法有違。
  (二)可申辦信用貸款之金融機構計有台新國際商業銀行等至少36
    間金融機構，上訴人提供之貸款規劃顧問服務，係以瞭解客
    戶實際狀況，協助客戶規劃申辦貸款，節省客戶蒐集資訊時
    間，避免造成無謂聯徵查詢次數，導致申辦退件。上訴人所
    提供之服務符合客戶需求，並需量身規劃，此程序已完成系
    爭契約雙方所約定之事項，亦完成一定之工作，故以工作結
    果計酬，自當於法無違。原審自不得以上訴人訴請被上訴人
    給付服務「無理由」，予以駁回。上訴人訴訟代理人於99年
    12月1日訊問調解過程中，確有自承「未完成幫忙被告貸款
    動作」，惟此自承說明內容應係為「若以送件與否為完成要
    件，自屬未完成幫忙被上訴人貸款動作」，且亦提及未能協
    助被上訴人同意送件情形早取得被上訴人同意。原審竟以斷
    章取義之方式為判決之依據，顯失公允。
  (三)另案鈞院99年度花小字第452號給付服務費事件，係以達成
    和解之方式結案，然該案與本案為同一狀況，卻有迥異之結
    果，更令上訴人難以干服。依中華民國憲法第80條及公務人
    員行政中立法之規定，法官在審理案件時，理應按中華民國
    法律之規定判決之，不應有個人主觀意識之存在，在原審審
    理過程中，除上訴人遭受諸多責難外，原審法官更甚明示或
    暗示被上訴人，勿以和解之方式處理，宜等待判決之結果。
    果真，上訴人受原審不利之判決，原審此舉已不符法院中立
    審理案件之情狀，且審理之結果亦於法令規定不符。原審判
    決顯已違法，爰提起上訴，請求原判決廢棄，上開廢棄部分
    ，被上訴人應給付上訴人66,000元，及自起訴狀繕本送達翌
    日起至清償日止，按年息百分之五計算之利息。
三、經查：
  (一)按事實之真偽，應由事實審法院斟酌辯論意旨及調查證據之
    結果，依自由心證判斷之，苟其判斷並不違背法令，即不許
    當事人以空言指摘（最高法院21年上字第1406號判例意旨參
    照）。而法院依自由心證判斷事實之真偽，不得違背論理及
    經驗法則，民事訴訟法第222條第3項定有明文。所謂論理法
    則，係指依立法意旨或法規之社會機能就法律事實所為價值
    判斷之法則而言。所謂經驗法則，係指由社會生活累積的經
    驗歸納所得之法則而言；凡日常生活所得之通常經驗及基於
    專門知識所得之特別經驗均屬之。原審判決依兩造均不爭執
    之貸款委託契約書所載內容，解釋系爭契約之法律性質，認
    為：「其報酬給付義務是以『金融機構實際核貸金額』為計
    算標準，顯係以完成一定工作為要件，以工作之結果計酬，
    核屬『承攬』性質之契約」（原審判決第3頁），並據兩造
    之陳述，認定「被告（即被上訴人）辯稱貸款是被告自己去
    銀行辦理的，並非由原告公司（即上訴人）幫被告完成等語
    ，原告亦自承：原告公司並沒有完成幫忙被告貸款的動作（
    見99年12月1日筆錄），顯見原告並未為被告完成一定之工
    作」之事實，進而認上訴人不得依貸款委託契約書之法律關
    係，請求被上訴人給付報酬。核原審判決已敘明其所認定事
    實及所憑證據，且於程序上及實體上均無違背法令之處，被
    上訴人空言指摘原審判決所為之判斷與經驗法則及論理法則
    不符，依前開規定與說明，難認其上訴為合法。
  (二)再者，遍觀系爭契約書內容及上訴人所提電話譯文（原審卷
    42至59頁），全無關於兩造係約定以「提供諮詢」、「規劃
    申辦貸款種類」為上訴人給付義務之記載，是自無從曲解契
    約書關於「代為規劃兼申辦金融機構各項貸款」、「乙方應
    努力透過銀行管道儘速申辦貸款」等條款之文義，遽認定上
    訴人僅需提供得貸款銀行之名稱、家數，即已完成契約所定
    之一定工作，且此係對原審所為之契約解釋、事實認定與證
    據取捨之方式予以指摘，顯難認為上訴人對原審判決違背法
    令，已有具體之指摘。
  (三)末查上訴人就他案請求給付服務費事件，與第三人達成訴訟
    上和解，固提出本院99年度花小字第452號和解筆錄為佐，
    惟此係基於當事人之程序選擇權，由雙方依己意決定以達成
    訴訟上和解之方式終結訴訟程序，難因此反推原審判決即有
    違背法令情形，至於上訴人所述兩案為迥異之處理結果，本
    件之法院不符中立審理案件之情云云，洵屬片面臆測之詞，
    仍未能具體指出原審判決有何違背法令之處。
四、綜上所述，本院審酌卷內證據資料，認原審判決之認定，係
    依職權解釋契約、認定事實、取捨證據，並無違背經驗法則
    及論理法則之處，上訴人提起上訴，核其上訴意旨主張之內
    容，均係就原審取捨證據、認定事實之職權行使所已論斷者
    為指摘，並未具體揭示原審判決所違反經驗法則及論理法則
    之旨趣、內容或相關判解為其依據，難認上訴人已具體指出
    原審判決有如何違背法令情事，亦難認上訴人已指明原審判
    決所違反之法令條項或其內容以及依訴訟資料有何判決違背
    法令之具體事實，依據前述說明，其上訴為不合法，應予駁
    回。
五、結論：本件上訴為不合法，依民事訴訟法第436條之32第1項
    、第2項、第444條第1項前段、第95條、第78條、第436條之
    19，裁定如主文。
中    華    民    國   100    年    5     月    9     日
                          臺灣花蓮地方法院民事庭
                              審判長法官  湯文章
                              法      官  沈培錚
                              法      官  楊碧惠
以上正本證明係照原本作成。
本裁定不得抗告。
中    華    民    國   100    年    5     月    12    日
                              法院書記官  林香君